【裁判字號】    99,交上易,275
【裁判日期】    991109
【裁判案由】    過失傷害
【裁判全文】
臺灣高等法院刑事判決               99年度交上易字第275號
上  訴  人
即  被  告  乙○○
上列上訴人因過失傷害案件，不服臺灣板橋地方法院98年度交易
字第720號，中華民國99 年8月3日第一審判決（起訴案號：臺灣
板橋地方法院檢察署98年度偵字第24993 號），提起上訴，本院
判決如下：
    主  文
原判決撤銷。
乙○○無罪。
    理  由
一、公訴意旨略以：被告乙○○於民國98年5月29日下午4時50分
    許，騎乘車號K2E-685 號重機車，沿臺北縣板橋市○○路由
    東南往西北方向駛出紅路燈，適甲○○騎乘車號931-CHK 號
    重機車同向行駛於其右側；乙○○明知重機車在駕駛人後設
    有固定座位者，得附載一人，且機車起駛前，應注意前後左
    右有無障礙或車輛行人，並應讓行進中之車輛優先通行，而
    依當時又無何不能注意之情狀，竟仍附載二人、亦疏未注意
    甲○○騎乘重機車自其右方駛來之情形，猶貿然駛出，因此
    其騎乘之重機車左側前車頭遂與甲○○騎乘之重機車右前側
    車身發生碰撞，甲○○因此人車倒地，受有右肘擦挫傷、臀
    部挫傷之傷害，因認被告涉犯刑法第284條第1項之過失傷害
    罪嫌。
二、按犯罪事實應依證據認定之，無證據不得認定犯罪事實，又
    不能證明被告犯罪者應諭知無罪之判決，刑事訴訟法第 154
    條第2項、第301 條第1項分別定有明文。次按刑事訴訟法所
    謂認定犯罪事實之證據，係指足以認定被告確有犯罪行為之
    積極證據而言，該項證據自須適合於被告犯罪事實之認定，
    始得採為斷罪資料。如未能發現相當證據，或證據不足以證
    明，自不能以推測或擬制之方法，以為裁判基礎。又認定犯
    罪事實所憑之證據，雖不以直接證據為限，間接證據亦包括
    在內，然而無論直接證據或間接證據，其為訴訟上之證明，
    須於通常一般人均不致有所懷疑，而得確信其為真實之程度
    者，始得據為有罪之認定，倘其證明尚未達到此一程度，而
    有合理之懷疑存在時，事實審法院復已就其心證上理由予以
    闡述，敘明其如何無從為有罪之確信，即應為無罪之判決（
    最高法院29年度上字第3105號、40年度臺上字第86號及76年
    度臺上字第4986號判例參照）。又刑法上之過失，其過失行
    為與結果間，在客觀上有相當因果關係始得成立。所謂相當
    因果關係，係指依經驗法則，綜合行為當時所存之一切事實
    ，為客觀之事後審查，認為在一般情形下，有此環境、有此
    行為之同一條件，均可發生同一之結果者，則該條件即為發
    生結果之相當條件，行為與結果即有相當因果之關係。反之
    ，若在一般情形下，有此同一條件存在，而依客觀之審查，
    認為不必皆發生此結果者，則該條件即與結果並不相當，不
    過為偶發之事實而已，其行為與結果即無相當因果關係（最
    高法院76年臺上字第192號判例參照）。
三、公訴意旨認為被告涉犯過失傷害罪嫌，係以被告之供述、告
    訴人甲○○之指訴，及板橋中興醫院診斷證明書、道路交通
    事故現場圖、道路交通事故談話紀錄表、自首情形紀錄表等
    為主要論據。惟訊據被告雖供承伊有於前開時地，騎乘該機
    車搭載其二名小孩與告訴人甲○○前開機車發生碰撞，致告
    訴人受有前開傷勢之事實，惟堅詞否認有何過失傷害之犯行
    ，並辯稱：車禍之肇事主因係因綠燈時，告訴人突然往右轉
    ，未注意後方來車，致伊往前直行時兩車把手碰撞，是告訴
    人之沒有注意後方來車，亦沒有打方向燈，貿然右行想繞過
    前方自小客車始造成車禍。至於伊超載，並不會影響行車，
    伊並無過失等語。經查：
  (一)被告於前開時地騎乘前開機車且超載，並與告訴人所騎乘之
    機車發生碰撞，致告訴人人車倒地，並受有右肘擦挫傷、臀
    部挫傷等傷害之事實，業據告訴人指訴綦詳，並為被告所不
    爭執，且有現場圖、道路交事故調查報告表(一)、(二)、告訴人
    受傷之診斷證明書各一份及道路交通事故照片合計十張（見
    偵卷第16頁至第18頁、第22頁、第24至28頁）在卷可證，是
    被告與告訴人因騎乘機車而發生碰撞之事實，應堪認定。
  (二)然查告訴人先於警詢時指稱：肇事前文化、新府路口為綠燈
    ，伊靠右側（外側）車道行駛，肇事前伊感覺到被告車子由
    伊右後方疾駛過來，兩車距離不到一公尺，被告左側車身與
    伊右側車身發生擦撞，伊來不及做任何反應措施，伊就倒地
    了等語（見偵卷第13頁），而於偵查中指稱：當時伊騎機車
    沿板橋市○○路要右轉文化路，在文化路口上與被告發生車
    禍，當時伊直行，伊車速大約時速30公里，被告騎車另外承
    載三人與我同方向，重心不穩，從伊右側撞上伊，當時綠燈
    剛起步云云（見偵卷第35頁），於原審準備程序時則指稱：
    伊當時直行，伊認為被告是載三個小孩，車子偏向伊，卡到
    伊把手或車身，所以伊才人車倒地，往左倒云云（見原審卷
    第27頁反面），基上告訴人之指訴車禍發生過程，究係被告
    機車左側車身與告訴人機車右側車身發生擦撞或係被告自告
    訴人右側撞上？究係被告從後方疾駛過來發生碰撞或被告騎
    車重心不穩而發生碰撞？前後指述發生碰撞情節不一，已有
    瑕疵。又無其他補強證據佐證告訴人上開指述何者為真，被
    告究竟有何過失行為？洵有疑義，自難以告訴人有瑕疵之指
    訴而遽採為不利於被告之認定。
  (三)本件經送臺灣省臺北縣區車輛行車事故鑑定委員會定結果雖
    認兩車相對行駛狀況各執一詞，且卷附跡證不足無法查證，
    致本案難以鑑定。惟查依告訴人及被告供述，案發當時係綠
    燈剛起步，雙方車輛在同車道前行，告訴人並陳稱被告車輛
    從其右後方駛來等情，參諸告訴人受有右肘擦挫傷之傷害，
    及告訴人之機車係右側車身之前方擋風與被告之左側車身處
    發生擦痕等情，有前開診斷證明書、交通事故調查報告表(二)
    及該機車照片足證（見偵卷第18頁、第22頁、第28頁），核
    與被告供稱：告訴人車輛往右側倒等語相符，而被告機車並
    未倒地，在在足徵告訴人於綠燈時起步，因前方有自小客車
    還未起步，告訴人因未注意右後方有無來車，而貿然向右駛
    出，致發生車禍，是被告所辯，較為可採，被告騎乘機車在
    本車道依規定行駛，就告訴人車輛貿然右駛，乃猝不及防，
    殊然認其有何過失，應堪認定。
  (四)至被告騎乘機車另搭載三名小孩，有違法超載之情事，則屬
    被告違反交通法規之行為，乃屬行政罰之問題，核與被告有
    無刑法上之過失行為之認定無涉。
四、綜上所述，檢察官所舉證據，尚不足以為被告有罪之積極證
    據，或其指出證明之方法，經本院逐一剖析，相互參酌，仍
    無從形成被告有罪之心證。本院復查無其他積極證據足資證
    明被告確有檢察官所指過失傷害犯行，因不能證明被告犯罪
    ，應為其無罪之判決。
五、原審未予詳查，遽為被告有罪之判決，容有未合。被告上訴
    否認犯行，為有理由，應由本院將原判決撤銷，並諭知被告
    無罪之判決。
據上論斷，應依刑事訴訟法第369條第1項前段、第364條、第301
條第1項，判決如主文。
本案經檢察官羅建勛到庭執行職務。
中    華    民    國    99    年    11    月    9     日
                  刑事第二十庭審判長法  官  楊貴雄
                                    法  官  許必奇
                                    法  官  周明鴻
以上正本證明與原本無異。
不得上訴。
                                    書記官  郭彥琪
中    華    民    國    99    年    11    月    9     日

司法院資訊處製作；財團法人民間司法改革基金會備份。
